臺灣高等法院高雄分院刑事判決　　　　100年度上訴字第357號
上　訴　人
即　被　告　謝榮源
選任辯護人　洪千琪律師
上列上訴人因毒品危害防制條例案件，不服臺灣高雄地方法院99
年度訴字第969 號中華民國99年12月31日第一審判決（起訴案號
：臺灣高雄地方法院檢察署99年度偵字第15802 號，移送併辦案
號：99 年度偵字第22666 號），提起上訴，本院判決如下：
     主  文
原判決關於謝榮源犯事實欄二(二)販賣第一級毒品罪部分，暨定執
行刑部分，均撤銷。
謝榮源販賣第一級毒品，累犯，處有期徒刑拾伍年捌月。扣案ZI
KOM 牌行動電話壹支（含SIM 卡壹張，門號000000000
0號），沒收之。未扣案之販賣毒品所得新臺幣壹萬元，沒收之
，如全部或一部不能沒收時，以其財產抵償之。
其他上訴（即事實欄二(一)部分），駁回。
上開撤銷改判部分所處之罪刑，與駁回上訴之販賣第一級毒品（
即事實欄二(一)）部分所處有期徒刑拾伍年陸月，未扣案行動電話
壹支（含SIM 卡壹張，門號0000000000號），與姓名
年籍均不詳之成年人連帶沒收之，如全部或一部不能沒收時，與
姓名年籍均不詳之成年人連帶追徵其價額。未扣案之販賣毒品所
得新臺幣壹萬捌仟元，與姓名年籍均不詳之成年人連帶沒收之，
如全部或一部不能沒收時，以其與姓名年籍均不詳之成年人之財
產連帶抵償之。應執行有期徒刑拾捌年。扣案ZIKOM 牌行動電話
壹支（含SIM 卡壹張，門號0000000000號），沒收之
。未扣案之販賣毒品所得新臺幣壹萬元，沒收之，如全部或一部
不能沒收時，以其財產抵償之。未扣案行動電話壹支（含SIM 卡
壹張，門號0000000000號），與姓名年籍均不詳之成
年人連帶沒收之，如全部或一部不能沒收時，與姓名年籍均不詳
之成年人連帶追徵其價額。未扣案之販賣毒品所得新臺幣壹萬捌
仟元，與姓名年籍均不詳之成年人連帶沒收之，如全部或一部不
能沒收時，以其與姓名年籍均不詳之成年人之財產連帶抵償之。
    事  實
一、謝榮源前因肅清煙毒條例案件，經本院以民國82年度上訴
    字第643 號判決判處有期徒刑2 年2 月確定。妨害公務公
    務案件，經本院82年度上訴字第1007號判決判處有期徒刑8
    月確定。肅清煙毒條例（販賣毒品）、麻醉藥品管理條
    例案件，分別經臺灣高雄地方法院以82年度訴字第233 號判
    決判處有期徒刑15年、8 月，並經本院以82年度上訴字第26
    23號判決駁回上訴確定。上開4 案合併執行後，於90年12月
    28日縮短刑期假釋出監。嗣假釋期間，因施用毒品，經撤銷
    假釋，執行殘刑，且上開案件，復經本院以96年度聲
    減字第2420號減刑為有期徒刑1 年1 月、4 月、4 月，並與
    上開案件合併定應執行有期徒刑16年2 月確定，於98年9
    月11日縮刑期滿執行完畢。
二、詎猶不知警惕，明知海洛因、甲基安非他命分別為毒品危害
    防制條例所定之第一級、第二級毒品，非經許可，均不得販
    賣、持有，竟仍為以下犯行：
（一）與某姓名年籍均不詳之成年人，共同基於販賣海洛因以營
      利之犯意聯絡，於98年12月10日下午12時28分25秒許，以
      其所有之0000000000號行動電話與吳恆吉所持用之000000
      0000號行動電話聯絡後，吳恆吉即駕駛自用小客車搭載不
      知情之女友黃彩惠前往謝榮源位於高雄市○○區○○街16
      號住處，同日12時42分40秒後不久，吳恆吉駕車抵達上開
      處所，即搭載謝榮源共同前往高雄市○○區○○路麥當勞
      們口，下車後，吳恆吉與其女友黃彩惠先進入麥當勞內等
      候，另謝榮源則在外等候。同日13時24分17秒後不久，該
      姓名年籍均不詳之成年男子即騎乘機車至麥當勞外，搭載
      謝榮源先前往不詳地點取貨。同日下午13時46分23秒許，
      謝榮源取得海洛因，並返回上開麥當勞處，即以上開行動
      電話聯絡吳恆吉駕車搭載其共同離開麥當勞。嗣謝榮源在
      吳恆吉駕駛之車輛內，以新臺幣（下同）1 萬8 千元之價
      格，販賣海洛因1 錢（3.75公克）予吳恆吉牟利。
（二）復基於販賣海洛因、甲基安非他命以營利之犯意，於99年
      5 月3 日下午14時54分11秒許，以其所有之0000000000號
      行動電話，與蘇映如所持用之0000000000號行動電話聯絡
      後，雙方即相約在高雄市鳳山區中華市場捷運站旁對面的
      麵包店前見面。於同日下午15時13分54秒後不久，蘇映如
      駕車搭載女友洪麗花前往，謝榮源即以共計1 萬元之價格
      ，同時販賣第一級毒品海洛因及第二級毒品甲基安非他命
      各1 包予蘇映如而牟利。嗣於99年5 月5 日下午15時40分
      許，蘇映如因前次所購買之海洛因、甲基安非他命品質不
      佳，遂與謝榮源相約在高雄市鳳山區○○○路106 號大三
      普生鮮超市前見面，雙方見面後，因發現警方跟監，旋即
      離開現場，其中謝榮源在高雄市○○區○○路地下道，為
      警查獲；至蘇映如則在高雄市○○區○○路、光復路口，
      為警查獲。經謝榮源、蘇映如及洪麗花同意後，警方在謝
      榮源身上扣得第一級毒品海洛因1 包（含包裝袋1 個，驗
      餘淨重3.66公克，空包裝總重0.27公克）、謝榮源所有供
      販賣毒品所用之ZIKOM 牌行動電話1 支（含SIM 卡1 張，
      門號0000000000號）；在置放於蘇映如所駕駛車牌號碼YC
      -5632 號自用小客車上之洪麗花背包內，扣得第一級毒品
      海洛因1 包（不含包裝袋，驗餘淨重0.17公克，空包裝總
      重0.27公克）、第二級毒品甲基安非他命1 包（內含2 小
      包，不含包裝袋，驗餘淨重分別為0.468 公克、0.101 公
      克）。
三、案經高雄市政府警察局及刑事警察大隊報告臺灣高雄地方法
    院檢察署檢察官偵查起訴。
    理  由
壹、證據能力部分
一、按被告以外之人，於審判外之言詞或書面陳述，除法律有規
    定者外，不得作為證據；又被告以外之人（包括證人、鑑定
    人、告訴人、被害人及共同被告等）於檢察事務官、司法警
    察官或司法警察調查中所為之陳述，與審判中不符時，其先
    前之陳述具有較可信之特別情況，且為證明犯罪事實存否所
    必要者，得為證據；另被告以外之人於審判中死亡者；身心
    障礙致記憶喪失或無法陳述者；滯留國外或所在不明而無法
    傳喚或傳喚不到者；到庭後無正當理由拒絕陳述者，其於檢
    察事務官、司法警察官或司法警察調查中所為之陳述，經證
    明具有可信之特別情況，且為證明犯罪事實之存否所必要者
    ，得為證據，刑事訴訟法第159 條第1 項、第159 條之2 、
    第159 條之3 分別定有明文。是被告以外之人於司法警察（
    官）調查中所為之陳述，依刑事訴訟法第159 條第1 項規定
    ，係屬傳聞證據，原則上無證據能力，惟如該陳述與審判中
    不符或於審判中傳喚不到時，其先前之陳述具有較可信之特
    別情況，且為證明犯罪事實存否所必要者，依同法第159 條
    之2 、第159 條之3 規定（即刑事訴訟法第159 條第1 項所
    指之「除法律有規定者外」），始例外認為有證據能力。如
    該陳述與審判中相符時，因該陳述並不符合刑事訴訟法第15
    9 條之2 有關傳聞例外之規定，故不得作為認定本案犯罪事
    實有無之證據。此時，當以證人於審判中之陳述作為證據。
    另所謂「前後陳述不符」之要件，應就前後階段之陳述進行
    整體判斷，以決定其間是否具有實質性差異，惟無須針對全
    部陳述作比較，陳述之一部分有不符，亦屬之。又「證明犯
    罪事實之存否所必要」，即使用證據之必要性，係指因無法
    再從同陳述者取得證言，而有利用原陳述之必要性，只要認
    為該陳述是屬於與犯罪事實存否相關之事實，並為證明該事
    實在實質上之必要性即可。而「具有可信之特別情況」，係
    指依陳述時之外部客觀情況而言，足以令人相信該陳述是虛
    偽之危險性不高，必須綜合該陳述是否未受到外力影響；陳
    述人之觀察、記憶、表達是否正確及有無偽證之各項因素，
    而為判斷。經查：
（一）證人吳恆吉於警詢之陳述部分，因屬審判外之陳述，為傳
      聞證據，依刑事訴訟法第159 條之第1 項之規定，原則上
      固應無證據能力。惟關於被告是否於98年12月10日販賣海
      洛因予證人吳恆吉之事實，證人吳恆吉於警詢中之陳述，
      核與其於原審審理中證述：於98年12月10日僅係請託被告
      幫忙購買海洛因，當日被告並未交付海洛因等語不相符合
      （詳原審訴字卷第70頁背面倒數第4 行以下至第72頁第3
      行）。本院審酌該警詢筆錄無違反法定障礙事由期間不得
      詢問及禁止夜間詢問之規定，詢問時有踐行告知義務，該
      警詢陳述乃經員警符合法定程序所製作，復無不法侵害證
      人吳恆吉陳述任意性之情事，該警詢筆錄出於真意之信用
      性已獲得確切保障，故該警詢筆錄具有可信之特別情況，
      且為證明本案被告販賣毒品之相關待證事實所必要，依前
      揭規定，該等陳述自應具有證據能力。
（二）證人洪麗花於警詢之陳述部分，因屬審判外之陳述，為傳
      聞證據，依刑事訴訟法第159 條之第1 項之規定，原則上
      應無證據能力。且關於被告是否於99年5 月3 日販賣海洛
      因、甲基安非他命予證人蘇映如、洪麗花之事實，證人洪
      麗花於警詢中之陳述（詳警卷(二)第27頁第5 至7 行、第27
      頁背面第10至14行），核與其於原審審理中證述：於99年
      5 月3 日與證人蘇映如合資向被告購買海洛因、甲基安非
      他命等語相符（詳原審訴卷第頁第行）。是參酌前開說明
      ，證人洪麗花於警詢中就上開事實所為之陳述，應無證據
      能力，此時當以證人洪麗花於審判中之陳述作為證據。
（三）證人蘇映如於警詢中所為之陳述，與其於本院審理時所為
      之證述：於99年5 月3 日僅係帶錢去清償之前積欠被告之
      債務，當日並未與被告交易海洛因、甲基安非他命云云不
      相符合。本院審酌該警詢筆錄無違反法定障礙事由期間不
      得詢問及禁止夜間詢問之規定，詢問時有踐行告知義務，
      該警詢陳述乃經員警符合法定程序所製作，復無不法侵害
      證人蘇映如陳述任意性之情事，該警詢筆錄出於真意之信
      用性以獲得確切保障，故該警詢筆錄具有可信之特別情況
      ，且為證明本案被告販賣毒品之相關待證事實所必要，依
      前揭規定，該等陳述自應具有證據能力。
二、證人吳恆吉所持用門號0000000000號行動電話之通訊監察譯
    文部分：
（一）有偵查犯罪職權之公務員，依通訊保障及監察法規定聲請
      核發通訊監察書所監聽之錄音內容，為實施刑事訴訟程序
      之公務員依法定程序取得之證據。而依該通訊監察錄音所
      作成之譯文，乃監察錄音內容之顯示。倘當事人對於該譯
      文內容之同一性或真實性發生爭執或有所懷疑時，法院固
      應依刑事訴訟法之規定，勘驗該監聽錄音踐行調查證據程
      序，以確保監察錄音內容與譯文之真實、同一性。惟當事
      人若已承認監察錄音譯文之內容屬實，或對於該譯文內容
      並無爭執，而法院復已就該譯文依法踐行調查證據程序者
      ，該通訊監察錄音之譯文即與播放錄音有同等價值，自得
      作為判斷之依據。又於本案依法定程序監聽中偶然獲得之
      另案證據，則因其並非實施刑事訴訟程序之公務員因違背
      法定程序所取得之證據，當亦無刑事訴訟法第158 條之4
      之適用。此種情形，應否容許其作為另案之證據使用，現
      行法制並未明文規定。基於與「另案扣押」相同之法理及
      善意例外原則，倘若另案監聽亦屬於通訊保障及監察法第
      5 條第1 項規定得受監察之犯罪，或雖非該條項所列舉之
      犯罪，但與本案即通訊監察書所記載之罪名有關聯性者，
      自應容許將該「另案監聽」所偶然獲得之資料作為另案之
      證據使用。
（二）查本案員警對案外人吳恆吉所使用之0000000000號行動電
      話，自98年11月27日10時起至98年12月25日10時止，實施
      監聽錄音，已依通訊保障及監察法取得通訊監察書，有臺
      灣高雄地方法院核發之98年度聲監續字第3167號通訊監察
      書在卷可稽。又依據該通訊監察書暨電話附表記載，監察
      對象為吳恆吉，實施監察之通訊號碼共計1 支0000000000
      號行動電話，監察時間98年11月27日10時起至98年12月25
      日10時止，監察方法為監聽錄音，是本案員警對案外人吳
      恆吉所使用之行動電話實施監聽錄音，並未逾越授權實施
      通訊監察之範圍，因監聽錄音期間意外獲知被告販賣海洛
      因之情，並無任何證據證明本案員警為迴避通訊監察之管
      制，故意透過對案外人行動電話監聽，以獲取被告不法事
      證之證據，是本案警員並無違背法定程序取得監聽錄音證
      據之情事，而被告及其辯護人亦未對監聽錄音及其監聽錄
      音譯文內容之真正有所爭執，是本件監聽錄音及該監聽錄
      音所派生之證據監聽錄音譯文，即係本案員警依法定程序
      取得，自有證據能力。
三、本判決所引用之其餘證據資料（詳後引證據），其中傳聞證
    據部分，縱無刑事訴訟法第159 條之1 至第159 條之4 或其
    他規定之傳聞證據例外情形，因檢察官、被告及辯護人均未
    於言詞辯論終結前聲明異議，依刑事訴訟法第159 條之5 第
    1 項、第2 項之規定，本院審酌該證據作成之情況，認為適
    當，應得為證據。
四、另其他證據部分，本院於審判期日，依各該證據不同之性質
    ，以提示或告以要旨等法定調查方法逐一調查，並使當事人
    表示意見，本院亦查無法定證據取得禁止或證據使用禁止之
    情形，故認所引用各項證據資料，均具證據之適格。
貳、實體部分
一、訊據被告謝榮源否認有何販賣第一級毒品海洛因、第二級毒
    品甲基安非他命之犯行，於偵查中先稱：「我自己騎機車過
    去找在小港一位喝酒的朋友，我在那裡沒有看到吳恆吉，我
    沒有叫他開車出來，他也沒有去找我；蘇映如打麻將輸了，
    欠我2 、3 萬，我跟他說每天要還多少，我叫他出來，他就
    一直拖，說他沒錢」（見99年度偵字第15802 號卷第62頁）
    。於原審及本院審理中又辯稱：「98年12月10日當日，係在
    高雄市○○區○○路麥當勞，偶遇吳恆吉，才請吳恆吉載我
    回去，並無販賣海洛因予證人吳恆吉，…證人吳恆吉應是向
    其借款2 萬元未還，而設詞誣陷。又99年5 月3 日當日，雖
    曾與蘇映如見面，但未見到洪麗花，亦未販賣海洛因、甲基
    安非他命予蘇映如，蘇映如應是因打牌輸其3 萬元而誣陷我
    」、「那天是蘇映如拿錢來還我」云云（見原審訴字卷第51
    、90、142 、206 頁；本院卷第90頁）。經查：
（一）關於被告於98年12月10日販賣第一級毒品海洛因部分：
  1.證人吳恆吉於98年12月10日中午，駕車搭載女友黃彩惠及被
    告一同至高雄市○○區○○路麥當勞之事實，業據證人吳恆
    吉於偵查及原審審判中證述明確（見偵卷第48頁第19至22行
    、原審訴字卷第137 頁背面第11至21行）。且有現場照片、
    通聯紀錄、臺灣高雄地方法院98年聲監續字第003167號通訊
    監察書及如附表一所示通訊監察譯文在卷可稽（見警卷(二)第
    34至35頁、偵卷第52至53頁、原審訴字卷第147 至148 頁、
    第154 頁）。再者，依如附表一所示證人吳恆吉與被告間之
    通訊監察譯文內容，證人吳恆吉於98年12月10日中午12時28
    分25秒許，撥打電話告知被告：「我現在開車過去」等語，
    當時證人吳恆吉所持用0000000000號行動電話基地臺位置，
    係在高雄市○○區○○路305 號11樓，即在證人吳恆吉住家
    附近（見通聯記錄，偵卷第52頁）。嗣於98年12月10日中午
    12時42分40秒許，證人吳恆吉再次撥打電話告知被告：「我
    到了，你不出來？」，被告回答：「我在外面這裡」，證人
    吳恆吉再稱：「你先等一下，我轉過去就到了」等語。當時
    證人吳恆吉所持用之0000000000號行動電話基地臺位置，係
    在高雄市○○區○○路224 號12樓頂，亦即在被告住所處附
    近（見偵卷第52頁），足認證人吳恆吉當時應係駕車前往被
    告住處與被告會合，再共同搭乘該車前往高雄市○○區○○
    路麥當勞甚明。被告前述二次辯解不僅說辭互異，復與證人
    吳恆吉所述及監聽譯文內容不符，顯係臨訟飾卸之詞，不足
    採信。
  2.被告於98年12月10日交予海洛因1 錢予證人吳恆吉之事實，
    業據證人吳恆吉於偵查中證稱：「當天開車載女友及被告一
    起前往小港之「麥當勞」後，被告要我在麥當勞裡面等，我
    拿1 萬8 千元予被告，被告就去找別人拿，等了一、二十分
    鐘，被告回來就拿1 錢海洛因給我，是塊狀海洛因，不是粉
    末的」等語明確（見偵卷第48頁第18至26行）。嗣證人吳恆
    吉於原審審理中雖證稱：「當天只帶1 萬3 千元，但海洛因
    之價格是1 萬8 千元，差5 千元，被告只有把錢拿走，並表
    示要將錢補齊，我請被告代墊，被告表示沒有錢，被告隔天
    才到我文衡街371 號交付毒品」云云（詳原審訴字卷第138
    頁第4 行以下），但此與渠同日証稱：「拿到海洛因之後，
    我跟被告一起回家」（見原審訴字卷第137 頁背面、140 頁
    背面至第141 頁），及其於偵查中之証述均未盡相符。查證
    人吳恆吉於原審另証稱：「（問：關於你要買1 萬8 千元的
    海洛因，你是何時跟被告講的）？是在12月10日之前講的」
    等語（見原審訴字卷第137 頁背面、140 頁背面至第141 頁
    ），顯見證人吳恆吉早已詢問過被告海洛因之價錢，與被告
    約定好交易海洛因之重量、金額等交易條件，並有充分時間
    籌足購入毒品所需之金錢，渠若真有購買毒品款項不足之情
    況，實不需於金錢不足、無法當日立刻取得毒品之情形下，
    仍與被告相約前往交易毒品，徒增勞費。況當時證人吳恆吉
    若只有1 萬3 千元，亦可購買等價之海洛因，又豈會遲至翌
    日始向被告取得海洛因，足認證人吳恆吉於原審審判中陳述
    ：「未於98年12月10日取得海洛因」云云，應不可採信。應
    以證人吳恆吉上開偵查中之證詞，較符合經驗及論理法則，
    方屬可採。
  3.接受施用者委託，代為向販售毒品者購買毒品後，交付委託
    人以供施用，並收取價款，為幫助施用；受販售毒品者委託
    ，將毒品交付買受人，並收取價款，則係共同販賣。二者固
    同具向毒販取得毒品後交付買受人並收取代價之行為外觀，
    然因行為人主觀上，究與販售者抑或買受人間有犯意聯絡，
    而異其行為責任。前者係受施用者委託，意在便利、助益施
    用，與施用毒品者間有犯意聯絡，後者則係受販售者之委託
    而與販售者間有犯意聯絡。查證人吳恆吉於原審審理中證稱
    ：「是其委託被告向別人買的，不是被告賣予伊」等語（詳
    原審訴字卷第137 頁背面第5 行以下）﹔且觀之如附表一所
    示之通訊監察內容，98年12月10日13時24分17秒許，被告、
    證人吳恆吉間確有「你不打電話跟他催一下」、「有啦，他
    已經來了」等語之對話。固可認定被告係向他人取得海洛因
    後，再交付證人吳恆吉，並曾向吳恆吉取得交易毒品之價金
    。惟關於證人吳恆吉為何會與被告接洽買賣毒品事宜，證人
    吳恆吉於偵查中證稱：「與被告係同學，被告知道伊向劉時
    吉拿海洛因，就問向劉時吉拿的毒品好不好，伊說不好，被
    告表示朋友有在賣，嗣被告曾打電話問伊品質好不好，意思
    是說如不錯，可繼續購買，但伊表示品質不好」等語（見偵
    卷第48頁背面第3 至10行）。因證人吳恆吉於本件毒品交易
    前，均向劉時吉購買海洛因施用，已有取得海洛因之管道，
    證人吳恆吉實無需透過或委託被告向他人購買毒品。被告明
    知如此，竟主動詢問證人吳恆吉，瞭解吳恆吉之前取得海洛
    因之品質為何，除向證人吳恆吉推銷其友人所販售之海洛因
    ，並主動帶同證人吳恆吉前往交易毒品，於向證人吳恆吉收
    取金錢後，即由友人載送前往取得毒品，再將毒品交付證人
    吳恆吉，事後並向證人吳恆吉瞭解該毒品之品質為何。綜上
    觀之，被告一開始即立於販售者之地位，代販售者向被告推
    銷毒品。如被告僅係便利、助益證人吳恆吉施用，在得知證
    人吳恆吉已有取得海洛因管道，實無必要幫助證人吳恆吉另
    向他人購買毒品。且若被告只意在幫助吳恆吉購買毒品，在
    販毒者、證人吳恆吉均已出現在交易現場時，即直接由被告
    介紹該2 人進行交易即可，又豈須輾轉以迂迴之方式，由被
    告先行前往他處取得第一級毒品海洛因，再返回交付毒品與
    被告？顯見被告應係與其友人共同販賣海洛因予證人吳恆吉
    。而非幫助證人吳恆吉施用海洛因之便，而交付第一級毒品
    海洛因甚明。
（二）關於被告於99年5 月3 日販賣第一級毒品海洛因、第二級
      毒品甲基安非他命部分：
  1.被告於99年5 月3 日13時許，在高雄市鳳山區中華市場捷運
    站旁公園對面的麵包店前，販賣海洛因、甲基安非他命各1
    包予證人蘇映如，每包價格各為5 千元；且警方於99年5 月
    5 日15時40分許，在高雄市○○區○○路、光復路口，查獲
    證人蘇映如與洪麗花；在高雄市○○區○○路地下道查獲被
    告後，除在被告身上扣得海洛因1 包外，另在證人洪麗花背
    包內扣得之海洛因、甲基安非他命各1 包，係證人蘇映如於
    前揭時、地向被告購得，尚未施用完畢之毒品等情，業據證
    人蘇映如於偵查中證稱：「在洪麗花背包內扣到之海洛因及
    甲基安非他命，是99年5 月3 日13時許，各以5 千元之價格
    ，同時向被告購買的」等語明確（見偵卷第27頁倒數第11至
    3 行、第28頁第17至18行）。核與證人洪麗花於原審審理中
    證稱：「與蘇映如各出5 千元，於99年5 月3 日下午13時許
    ，由蘇映如下車與被告接洽，向被告購買海洛因及甲基安非
    他命，且99年5 月5 日當日要順便向被告反應上揭毒品之品
    質不好」等語相符（見原審訴字卷第204 頁倒數第10至7 行
    、倒數第1 行至第204 頁背面第7 行、第14至18行）。此外
    ，復有搜索扣押筆錄、扣押物品目錄、臺灣高雄地方法院99
    年聲監字第756 號通訊監察書、如附表二所示監聽譯文在卷
    可稽（見偵卷第39至42頁、第76頁、原審訴卷第157 至159
    頁、第172 頁）。又於被告身上扣得第一級毒品海洛1 包（
    不含包裝袋，驗餘淨重3.66公克，空包裝總重0.27公克）；
    於證人洪麗花之背包內，扣得第一級毒品海洛因1 包（不含
    包裝袋，驗餘淨重0.17公克，空包裝總重0.27公克）、第二
    級毒品甲基安非他命1 包（內含2 小包，不含包裝袋，驗餘
    淨重分別為0.468 公克、0.101 公克），經送驗後，確分別
    含有海洛因、甲基安非他命成分之事實，有法務部調查局99
    年7 月1 日調科壹字第09923014730 號鑑定書、99年8 月30
    日調科壹字第09900399870 號鑑定書、高雄市立凱旋醫院99
    年6 月21日高市凱醫驗字第13518 號濫用藥物成品檢驗鑑定
    書在卷可稽（見原審訴字卷第80頁、偵卷第101 至102 頁）
    。
  2.被告雖以前開情詞置辯。惟證人洪麗花於原審審理時證稱：
    「99年5 月3 日當日，蘇映如與被告交易時，伊都在車上，
    99年5 月5 日要買毒品時，就是要順便跟被告表示上次購買
    毒品品質不好，但就被抓到了」等語（見原審訴字卷第204
    頁背面第16行以下、第205 頁7 至10行）。本院審酌證人蘇
    映如、洪麗花於99年5 月5 日15時45分被警查獲時，確於證
    人洪麗花之背包內，扣得第一級毒品海洛因、第二級毒品甲
    基安非他命各1 包。在此之前，亦在被告身上扣得海洛因1
    包。因被告於同日14時27分3 秒許，即在電話中與證人蘇映
    如相約在「大三普」見面（見原審訴字卷第174 頁通訊譯文
    ）。如雙方僅單純相約見面，在見面時間不長之下，被告實
    不需攜帶毒品外出，徒增被查獲之風險。顯見被告與證人蘇
    映如相約見面之原因，應係交易毒品，僅係雙方當時就交易
    之數量及價格均未達成合意，是證人洪麗花此部分之證詞，
    應可採信。又證人蘇映如、洪麗花於99年5 月5 日被查獲時
    ，身上尚有甲基安非他命、海洛因可供施用，事實上並無向
    被告購買毒品之急迫性，證人蘇映如在此情形下，急於與被
    告相約見面交易毒品，應另有其他原因。是證人洪麗花前開
    關於上次購買毒品品質不好之證詞，正足以佐證，因前次向
    被告購買毒品品質不佳，難以施用，故與被告相約見面，欲
    購買毒品施用，並告知被告品質不良之情事，此觀證人洪麗
    花、蘇映如被查獲時，確實被扣得海洛因、甲基安非他命，
    即可得之。綜上各情，堪認證人蘇映如於警、偵訊之證詞、
    洪麗花之前述證詞，核與事實相符，應可採信。被告辯稱：
    未販賣毒品予證人蘇映如云云，尚難採信。是被告於99年5
    月3 日13時許，同時販賣海洛因、甲基安非他命予證人蘇映
    如之事實，應堪認定。至99年5 月5 日在被告身上及證人洪
    麗花攜帶之背包內，均遭警查扣海洛因各1 包，而該海洛因
    經鑑定結果，認定純度各為63.09%、62.25%等情，固有法務
    部調查局鑑定報告在卷可稽（見偵卷第102 頁、原審訴字卷
    第80頁）。惟上開毒品縱然純度確有不同，但在被告可能分
    次向他人購得該海洛因之情形下，尚無法為被告有利之認定
    。另被告雖於原審聲請先採集扣案海洛因之包裝袋上（即證
    人洪麗花背包內被查扣之海洛因），是否有指紋，再比對該
    指紋是否與被告之指紋相符。然縱使該包裝袋上，並無被告
    之指紋，在證人蘇映如、洪麗花證陳明確，且與常情相符下
    ，亦無法為被告有利之認定。另證人蘇映如於本院審理中雖
    附和被告前述辯辭，改証稱：「當日是要還之前的欠款2 萬
    元」云云，然渠此部分所証，不僅與該證人自己之前二次證
    述不符，更與渠女友洪麗花及99年5 月3 日、5 日之監聽譯
    文之內容相左，證人蘇映如於本院之証詞，顯係事後迴護被
    告之詞，不足採信。
（三）另關於事實欄二(二)毒品交易地點之認定部分：
      由被告與證人蘇映如99年5 月3 日14時54分11秒以後之對
      話：「A （即被告）：要在市場還是住的那裡？B （即蘇
      映如）：市場那裡好啦。…A ：你在哪？B ：檳榔攤前，
      大三浦的檳榔攤前。A ：你在那裡呀，我說在市場這裡，
      你跑到那裡。B ：那我過去。A ：好」等語（見原審訴字
      卷第172 頁），及證人蘇映如於本院證述：「（問：請問
      上述譯文所說的「市場」，是哪個市場？）是中華市場。
      就在中華市場旁的捷運站旁邊公園對面的麵包店…，一開
      始走錯地方是到高雄縣鳳山市○○○路「大三普生鮮超市
      」前」等語（見本院卷第89、91頁），可知事實欄二(二)之
      毒品交易地點應係中華市場旁的捷運站旁邊公園對面的麵
      包店前，而證人蘇映如於警、偵訊中，及證人洪麗花於警
      、偵及原審審理中，均混淆、誤記99年5 月3 日之毒品交
      易地點為「大三普生鮮超市」前，可以認定。該二位證人
      雖就毒品交易地點之陳述，稍有誤差，然證人蘇映如於警
      、偵訊中，及證人洪麗花於警、偵及原審審理中之其餘陳
      述互核相符，並均有通訊監察譯文及扣案物等可資佐證，
      是除關於毒品交易地點之陳述不足採信外，證人蘇映如於
      警、偵訊中，及證人洪麗花於警、偵及原審審理中之其餘
      陳述，仍可作為被告有罪之認定，附此敘明。
（四）末按非法販賣毒品係政府嚴予查緝之違法行為，且毒品無
      公定之價格，並可任意分裝、添加其他成份或增減其份量
      ，而每次買賣之價量，亦隨時依雙方關係之深淺、當時之
      資力、需求程度及對行情之認知等因素而異其標準，非可
      一概而論，因之販賣之獲利，除經坦承犯行，或帳冊價量
      均臻明確外，委難察得實情，而販賣之人從價差或量差中
      牟利方式雖異，惟其圖利之非法販賣行為則均相同，是縱
      未確切查得販賣賺取之實際差價，但除別有事證，足認係
      按同一價格轉讓，確未牟利之情形外，尚難執此認非法販
      賣之事證有所不足，致知過坦承者難辭重典，飾詞否認者
      反得逞僥倖，而失情理之平；且毒品價格昂貴，取得不易
      ，苟無利可圖，應無甘冒被查緝法辦之危險，而平白為轉
      讓毒品之可能，當屬符合論理法則且不違背社會通常經驗
      之合理判斷。準此，被告於上揭犯罪事實二(一)共同販賣第
      一級毒品海洛因予證人吳恆吉、事實欄二(二)販賣第一級毒
      品海洛因、第二級毒品甲基安非他命予證人蘇映如，顯有
      販賣毒品圖利之意圖，亦堪認定。
綜上所述，被告上揭犯罪事實二（一）、（二）犯行，事證明確
，應依法論科。
二、查海洛因係毒品危害防制條例第2 條第2 項第1 款所定之第
    一級毒品，甲基安非他命係毒品危害防制條例第2 條第2 項
    第2 款所定之第二級毒品，依法均不得持有及販賣。上揭犯
    罪事實二（一）部分，核被告所為，係犯毒品危害防制條例
    第4 條第1 項之販賣第一級毒品罪；上揭犯罪事實二（二）
    部分，核被告所為，則係犯毒品危害防制條例第4 條第1 項
    之販賣第一級毒品罪、同條例第4 條第2 項之販賣第二級毒
    品罪。被告為事實二（一）犯行前，持有海洛因之低度行為
    ，應為其後販賣之高度行為所吸收，渠為事實二（二）犯行
    前，持有海洛因、甲基安非他命之低度行為，應為其後販賣
    之高度行為所吸收，均不另論罪。被告與姓名年籍均不詳之
    某成年人間，就上開犯罪事實二（一）所示之犯行，有犯意
    聯絡及行為分擔，應論以共同正犯。又如犯罪事實二（二）
    所示犯行部分，被告同時販賣海洛因、甲基安非他命予證人
    蘇映如，係以一行為同時觸犯上開2 罪名，為想像競合犯，
    依刑法第55條之規定，應從一重之販賣第一級毒品罪處斷。
    又被告2 次販賣海洛因之犯行，犯意各別，行為互異，應予
    分論併罰。另被告有如事實欄一所載徒刑之宣告及執行完畢
    之事實，有臺灣高等法院被告全國前案紀錄表可參，其受有
    期徒刑執行完畢後，5 年內再犯有期徒刑以上之2 罪，均為
    累犯，應各就罰金刑部分（因死刑、無期徒刑不得加重），
    依刑法第47條第1 項之規定，均加重其刑。此外，被告販賣
    海洛因予他人施用，固戕害他人之身心，危害國人健康，但
    斟酌其所販賣毒品之數量不多，且所得金額不大，即令處以
    最低刑度即無期徒刑而禁錮終身，仍有致情法失平之處，誠
    屬法重情輕，難謂符合刑罰之相當性，爰均依刑法第59條規
    定減輕其刑，其中罰金刑部分，均先加而後減。
三、原判決就被告事實二（一）部分犯行，適用毒品危害防制條
    例第4 條第1 項、第19條第1 項，刑法第11條、第28條、第
    47條第1 項、第59條規定，並審酌被告明知海洛因對於人體
    健康危害至鉅，向為政府嚴令禁絕流通，竟仍販賣予他人施
    用，助長毒品泛濫，侵蝕國家勞動生產力，影響社會層面非
    淺，惟念及本件販毒之數量及所得利益非鉅，並兼衡其品行
    、生活狀況、智識程度，與犯罪之動機、目的、手段等一切
    情狀，量處有期徒刑15年6 月。又敘明未扣案行動電話1 支
    （含SIM 卡1 張，門號0000000000號），係供被告販賣海洛
    因所用之物，且屬被告所有（見原審訴字卷第210 頁背面第
    12至14行），應依毒品危害防制條例第19條第1 項規定及共
    犯連帶負責法理，宣告與姓名年籍均不詳之成年人連帶沒收
    ，如全部或一部不能沒收時，應與姓名年籍均不詳之成年人
    連帶追徵其價額。至未扣案之販賣毒品所得合計1 萬8 千元
    ，應依毒品危害防制條例第19條第1 項規定，宣告與姓名年
    籍均不詳之成年人連帶沒收，如全部或一部不能沒收時，以
    其與姓名年籍均不詳之成年人之財產連帶抵償之。經核原判
    決此部分認事用法，尚無不合，量刑亦稱妥適，被告上訴意
    旨否認犯行，為無理由，應予駁回。
四、原判決就被告事實二（二）犯行部分，據以論處被告罪刑，
    固非無見；惟查：
（一）原判決就被告事實二（二）犯行部分，認定被告與蘇映如
      係於高雄市鳳山區○○○路大三普生鮮超市前交易，然此
      與通訊監察譯文及證人蘇映如於本院証述之交易地點「高
      雄市鳳山區中華市場捷運站旁公園對面麵包店前」，並不
      相符，此部分之認定，容有誤會。
（二）毒品危害防制條例第18條第1 項前段規定，查獲之第一、
      二級毒品，不問屬於犯人與否，沒收銷燬之，所稱查獲之
      毒品，係指犯人被查獲之毒品而言，被告已售出之甲基安
      非他命，自應於買受人所犯之罪宣告沒收銷燬，不得於本
      案宣告沒收銷燬（最高法院98年度台上字第1223號判決意
      旨參照），從而，在證人洪麗花背包內扣得之第一級毒品
      海洛因1 包（不含包裝袋，驗餘淨重為0.17公克），第二
      級毒品甲基安非他命1 包（內含2 小包，均不含包裝袋，
      驗餘淨重為0.468 公克、0.101 公克），經送驗結果，雖
      確各含有第一級毒品海洛因、第二級毒品甲基安非他命之
      成分，有法務部調查局、凱旋醫院前開鑑定書在卷可按，
      均屬毒品，但均經被告售出與蘇映如，後由蘇映如交與洪
      麗花持有，洪麗花因本件施用毒品案件，經認定無繼續施
      用傾向，業由臺灣高雄地方法院檢察署檢察官以99年度毒
      偵字第35835 號為不起訴處分（見本院卷第111 頁），揆
      諸前揭最高法院判決要旨，前述洪麗花持有之毒品即不應
      於本案中再為沒收銷燬之諭知，應由檢察官依法另行聲請
      沒收銷燬，原判決為此諭知，自有未合。
被告上訴意旨，否認此部分犯罪，雖為無理由；惟原判決事實二
（二）犯行部分既有上開所述之瑕疵，自應由本院將原判決關於
事實二（二）犯行部分及其定執行刑部分，均撤銷改判。
五、爰審酌被告明知海洛因、甲基安非他命毒品分屬第一、二級
    毒品，對於人體健康危害至鉅，向為政府嚴令禁絕流通，竟
    仍販賣予他人施用，助長毒品泛濫，侵蝕國家勞動生產力，
    影響社會層面非淺，惟念及本件販毒之數量及所得利益非鉅
    ，並兼衡其品行、生活狀況、智識程度，與犯罪之動機、目
    的、手段等一切情狀，乃酌情量處如主文第二項所示之刑。
    又紅色ZIKOM 牌行動電話1 支（含SIM 卡1 張，門號000000
    0000號），係供被告販賣海洛因、甲基安非他命所用之物，
    已如前述，且屬被告所有（詳原審訴字卷第210 頁背面第20
    至23行），應依毒品危害防制條例第19條第1 項規定，宣告
    沒收。又因該行動電話，業已扣案，故無庸諭知如全部或一
    部不能沒收時，應追徵其價額。被告販賣毒品所得1 萬元，
    應依毒品危害防制條例第19條第1 項規定，宣告沒收，如全
    部或一部不能沒收時，以其財產抵償之。本件在被告身上扣
    得之海洛因1 小包（不含包裝袋，驗餘淨重合計3.66公克、
    純質淨重2.32公克），經送法務部調查局鑑驗結果，確含有
    第一級毒品海洛因成分，固有法務部調查局前開鑑定書在卷
    可稽，惟此部分僅係檢察官說明查獲經過，不在檢察官起訴
    之範圍內（見原審訴字卷第136 頁背面第10至18行），核與
    本案無關，自應另於被告施用或持有毒品等案件中，宣告沒
    收銷燬之。另行動電話1 支（含SIM 卡1 張，門號為000000
    0000號）及扣案現金5 萬8 千1 百元，因並無證據證明與本
    案相關，而扣案行動電話2 支（含SIM 卡2 張，門號各為00
    00000000號、0000000000號）係證人蘇映如所有，雖供與被
    告聯繫之用，但非供被告為本件販賣毒品之用，均不予宣告
    沒收。
六、前揭撤銷改判部分並與上訴駁回部分，定應執行刑如主文第
    四項所示。
七、至被告雖聲請本院至高雄市鳳山區○○○路大三普生鮮超市
    、中華市場，勘驗二地之車程時間及距離，然該二地之距離
    約1.64公里（見本院卷第61頁電子地圖），車程時間因交通
    號誌、交通擁擠狀況而有差異，且事實二（二）犯行部分之
    交易地點既有被告與蘇映如99年5 月3 日通訊監察譯文及證
    人蘇映如於本院之証述可稽，自無勘驗現場之必要，附此敘
    明。
據上論結，應依刑事訴訟法第368 條、第369 條第1 項前段、第
364 條、第299 條第1 項前段，毒品危害防制條例第4 條第1 項
、第2 項、第19條第1 項，刑法第11條、第55條、第47條第1 項
、第59條、第51條第5 款，判決如主文。
本案經檢察官高碧霞到庭執行職務。
中    華    民    國   100    年    6     月    15    日
                  刑事第十一庭  審判長法  官  翁慶珍
                                      法  官  孫啟強
                                      法  官  石家禎
以上正本證明與原本無異。
如不服本判決應於收受本判決後10日內向本院提出上訴書狀，其
未敘述上訴理由者，並得於提起上訴後10日內向本院補提理由書
狀（均須按他造當事人之人數附繕本）「切勿逕送上級法院」。
中    華    民    國   100    年    6     月    15    日
                                      書記官  黃月瞳
附錄本判決論罪科刑法條：
毒品危害防制條例第4條
製造、運輸、販賣第一級毒品者，處死刑或無期徒刑；處無期徒
刑者，得併科新臺幣 2 千萬元以下罰金。
製造、運輸、販賣第二級毒品者，處無期徒刑或 7 年以上有期
徒刑，得併科新臺幣 1 千萬元以下罰金。
附表一：被告販賣海洛因予吳恆吉之監聽譯文（見原審訴卷第15
4 頁）
 ┌─────┬─────┬──────┬────────────────┐
 │日期及時間│監聽電話  │他人電話    │內容                            │
 ├─────┼─────┼──────┼────────────────┤
 │98.12.10  │0000000000│0000000000  │A：我現在開車過去。             │
 │12:28:25  │（A-吳恆吉│（B-被告）  │B：哦，好呀。                   │
 │          │）        │            │                                │
 ├─────┼─────┼──────┼────────────────┤
 │98.12.10  │0000000000│0000000000  │A：我到了，你不出來。           │
 │12:42:40  │（A-吳恆吉│（B-被告）  │B：我在外面這裡。               │
 │          │）        │            │A：你先等一下，我轉過去就到了。 │
 ├─────┼─────┼──────┼────────────────┤
 │98.12.10  │0000000000│0000000000  │A：你不打電話跟他催一下。       │
 │13:24:17  │（A-吳恆吉│（B-被告）  │B：有啦，他已經來了。           │
 │          │）        │            │                                │
 ├─────┼─────┼──────┼────────────────┤
 │98.12.10  │0000000000│0000000000  │B：好了好了                     │
 │13:42:45  │（A-吳恆吉│（B-被告）  │A：好了                         │
 │          │）        │            │                                │
 ├─────┼─────┼──────┼────────────────┤
 │98.12.10  │0000000000│0000000000  │B：喂，出來，車開出來。         │
 │13:46:32  │（A-吳恆吉│（B-被告）  │A：（吳恆吉叫女友車開出來）     │
 │          │）        │            │                                │
 └─────┴─────┴──────┴────────────────┘
附表二：被告販賣海洛因予蘇映如之監聽譯文（見原審訴字卷第
 172 頁）
 ┌─────┬─────┬──────┬────────────────┐
 │日期及時間│監聽電話  │他人電話    │內容                            │
 ├─────┼─────┼──────┼────────────────┤
 │99.5.3    │0000000000│0000000000  │B ：我打給你啦。                │
 │13:09:04  │（A-被告）│（B-洪麗花即│A ：好。                        │
 │          │          │蘇映如之女友│                                │
 │          │          │）          │                                │
 ├─────┼─────┼──────┼────────────────┤
 │99.5.3    │0000000000│0000000000  │未接通                          │
 │13:11:08  │（A-被告）│            │                                │
 ├─────┼─────┼──────┼────────────────┤
 │99.5.3    │0000000000│0000000000  │B ：剛剛沒有顯示號碼的是我打得啦│
 │13:11:48  │（A-被告）│（B-洪麗花）│，你接一下                      │
 │          │          │            │A ：歐                          │
 ├─────┼─────┼──────┼────────────────┤
 │99.5.3    │0000000000│0000000000  │未接通                          │
 │13:12:33  │（A-被告）│            │                                │
 ├─────┼─────┼──────┼────────────────┤
 │99.5.3    │0000000000│0000000000  │B ：龍眼兄，你鬥陣的說他待會要過│
 │13:12:24  │（A-被告）│（B-洪麗花）│    去在打給你                  │
 │          │          │            │A ：何時                        │
 │          │          │            │B ：他剛醒來，他說待會會打給你  │
 │          │          │            │A ：等下才要來嗎？              │
 │          │          │            │B ：他說要過去就會打給你        │
 │          │          │            │A ：好                          │
 ├─────┼─────┼──────┼────────────────┤
 │99.5.3    │0000000000│0000000000  │B ：鬥陣的，我現在過去你那裡，可│
 │14:54:11  │（A-被告）│（B-蘇映如）│以嗎？                          │
 │          │          │            │A ：好                          │
 │          │          │            │B ：我現在過去10分鐘到          │
 │          │          │            │A ：要在市場還是住的那裡        │
 │          │          │            │B ：市場那裡好啦                │
 │          │          │            │A ：好啦                        │
 ├─────┼─────┼──────┼────────────────┤
 │99.5.3    │0000000000│0000000000  │B ：到了呢                      │
 │15:12:09  │（A-被告）│（B-蘇映如）│A ：好                          │
 ├─────┼─────┼──────┼────────────────┤
 │99.5.3    │0000000000│0000000000  │A ：你在哪                      │
 │15:13:54  │（A-被告）│（B-蘇映如）│B ：檳榔攤前，大三普的檳榔攤前  │
 │          │          │            │A ：你在那裡呀，我說在市場這裡，│
 │          │          │            │    你跑到那裡                  │
 │          │          │            │B ：那我過去                    │
 │          │          │            │A ：好                          │
 └─────┴─────┴──────┴────────────────┘